【裁判字號】    89,易,5145
【裁判日期】    900515
【裁判案由】    家庭暴力防治法
【裁判全文】
臺灣高雄地方法院刑事判決                        八十九年度易字第五一四五號
    公  訴  人  臺灣高雄地方法院檢察署檢察官
    被      告  丁○○
    選任辯護人  陳惠菊
右列被告因家庭暴力罪之傷害等案件，經檢察官提起公訴（八十九年度偵字第一九一
五二號），及移送併辦（八十九年度偵字第二五二七二號、九十年度偵字第一二四號
）本院判決如左：
    主  文
丁○○連續傷害人之身體，處拘役參拾日，如易科罰金，以參佰元折算壹日；又連續
違反法院依家庭暴力防治法第十三條所為之禁止實施家庭暴力行為之裁定，處拘役伍
拾玖日，如易科罰金，以參佰元折算壹日；應執行拘役捌拾日；如易科罰金，以參佰
元折算壹日。
    事  實
一、丁○○未曾受有期徒刑以上刑之宣告，又其係乙○○之妻，二人間具有家庭暴力
    防治法第三條第一款所定之家庭成員關係。丁○○因不滿乙○○外遇問題，竟基
    於連續傷害之概括犯意，分別於附表一編號一、二、三及附表二所示之時間、地
    點，因細故毆打乙○○及甲○○○，致乙○○及甲○○○分別受有如附表一編號
    一、二、三及附表二所示之傷害。丁○○嗣於八十九年八月七日經臺灣高雄地方
    法院依家庭暴力防治法第十三條規定，以八十九年度家護字第五九八號民事通常
    保護令裁定令其不得對乙○○實施身體或精神上不法侵害之行為，詎丁○○竟於
    如附表一編號四、五、六、七、八、九所示之時間、地點，再基於概括之犯意，
    因細故毆打乙○○或對乙○○施以精神上之侵害，致乙○○受有如附表一編號四
    、五、六、七、八所示之傷害，違反法院所為前述不得對乙○○施身體或精神上
    不法侵害之行為之保護令裁定。
二、案經被害人乙○○訴請及乙○○、甲○○○訴由高雄縣警察局湖內分局報請臺灣
    高雄地方法院檢察署檢察官偵查起訴及移送併辦。
    理  由
一、訊據被告丁○○矢口否認有前揭對於告訴人乙○○所為之犯行，辯稱：伊未出手
    毆打告訴人，係因告訴人乙○○有外遇要外出被伊阻止而毆打伊時，伊為為防衛
    方還手；證人戊○○、丙○○係遭告訴人乙○○所逼不得已為伊不利之證述云云
    ，惟查右揭犯罪事實業據告訴人乙○○、甲○○○指訴綦詳，復經現場目擊證人
    即被告與告訴人之子戊○○到庭證述：我母親（即被告）懷疑我父親（即告訴人
    ）有外遇，每次我父親上課，我母親就拿菜刀下去我父親上課的地點吵鬧，每次
    吵架都是我母親先引起的；（二人打架）大部分都是我母親先出手，部分事實我
    有目睹等語。二人之另一子丙○○則證稱：我母親懷疑我父親有外遇，所以兩人
    常吵架，．．．，每次都是我母親有小動作，我父親才反擊等語。而被告與告訴
    人乙○○分為證人戊○○、丙○○之父母，證人戊○○、丙○○當無偏頗任何一
    方之理；此外，復有告訴人乙○○、甲○○○提出之驗傷單數紙在卷及鋸子乙支
    扣案可稽，被告所辯顯係卸責之詞，不足採信，事證明確，被告犯行已堪認定，
    應依法予以論罪科刑。
二、核被告丁○○所為如附表一編號一、二、三之行為，係犯刑法第二百七十七條第
    一項之傷害罪，屬家庭暴力防治法第二條第二項之家庭暴力罪，又被告所為如附
    表一編號四、五、六、七、八、九之行為，係犯家庭暴力防治法第五十條第一款
    之違反保護令罪、刑法第二百七十七條第一項傷害罪。其所為如附表一編號第一
    、二、三之各次傷害罪行及如附表一編號第四、五、六、七、八、九之行為，乃
    分別先後多次傷害及違反保護令、傷害犯行，時間各緊接，方法各相同，各觸犯
    構成要件相同之罪名，顯均基於概括犯意為之，均各為連續犯，應均依刑法第五
    十六條規定各論以一罪，並均依法加重其刑。又被告所犯連續違反保護令罪係於
    本院核發民事通常保護令後，另行起意所為，是其前開普通傷害罪（即傷害被害
    人甲○○○部分）及連續違反保護令罪，犯意各別行為互殊，應予分論併罰。爰
    審酌被告素行尚可，有臺灣高雄地方法院檢察署刑案資料查註紀錄表在卷可按；
    對於告訴人等履履施以傷害暴行，且於法院核發通常保護令後，仍漠視法院所為
    裁定，對告訴人乙○○施以身體上之不法侵害；然告訴人乙○○確常至另告訴人
    甲○○○上開住處，是被告犯罪動機係起於對告訴人二人間眛關係之合理懷疑
    ，犯罪之目的則係在於挽回其與告訴人乙○○之婚姻關係；惟於犯後否認犯行，
    態度不佳等一切情狀，分別量處如主文所示之刑，並定其應執行刑，及就所處之
    刑及定執行刑部分均諭知易科罰金之折算標準，以示懲儆。至於扣案鋸子乙支並
    非被告個人所有供犯罪所用之物，爰不予宣告沒收，附此敘明。
三、被告於行為後，刑法第四十一條業於九十年一月十日修正公布施行，並於同年月
    十二日生效，依修正前之刑法第四十一條規定：「犯最重本刑為三年以下有期徒
    刑以下之刑之罪，而受六個月以下有期徒刑或拘役之宣告，因身體、教育、職業
    或家庭之關係，執行顯有困難者，得以一元以上三元以下折算罰金」，惟修正後
    之刑法第四十一條第一項規定「犯最重本刑為五年以下有期徒刑以下之刑之罪，
    而受六個月以下有期徒刑或拘役之宣告，因身體、教育、職業或家庭之關係或其
    他正當理由，執行顯有困難者，得以一元以上三元以下，易科罰金。但確因不執
    行所宣告之刑，難收矯正或難以維持法秩序者，不在此限」。比較上開新舊法，
    修正後之刑法第四十一條第一項就得宣告易科罰金之範圍較修正前之舊法之廣，
    是依刑法第二條第一項前段規定，自應適用裁判時之法律即修正後之刑法第四十
    一條第一項規定宣告易科罰金之折算標準。
四、公訴意旨雖未論及被告所犯如附表一編號九及如附表二所示之犯行，然因上開部
    分與起訴經判決有罪部分有裁判上一罪之連續關係，本院自得一併審理，附此敘
    明。
據上論結，應依刑事訴訟法第二百九十九條第一項前段、家庭暴力防治法第五十條第
一款、刑法第二條第一項前段、第十一條前段、第五十六條、第二百七十七條第一項
、修正後第四十一條第一項前段、第五十一條第六款、罰金罰鍰提高標準條例第一條
前段、第二條，判決如主文。
本案經檢察官陳碧霞到庭執行職務。
中      華      民      國      九十      年      五    月      十五    日
                                      臺灣高雄地方法院刑事第六庭
                                          法  官  張世賢
右正本證明與原本無異。
如不服本判決，應於判決送達後十日內，向本院提出上訴狀。
                                          書記官  蔡琬玲
中      華      民      國      九十      年      五    月      十五    日
附表一：
編號  時間                   地點           乙○○所受傷勢
一    八十九年五月二十六日   自宅           左臉撕裂傷
二    同年六月十八日         自宅           左手臂挫傷瘀血
三    同年七月十日           自宅           右前頸部擦挫傷、左前臂挫傷瘀血
四    同年九月十四日         自宅           右手肘挫傷瘀血、左前臂挫擦傷
五    同年九月二十四日       自宅           左無名指、小指挫擦傷、左手前臂
                                            挫擦傷併瘀青、右手前臂挫擦傷
六    同年十月三日           自宅           二前臂挫傷瘀血
七    同年十月六日          湖內鄉○○街    左前臂三處擦挫傷
                            二五０巷十五號
八    同年十月二十四日       自宅           右手臂撕裂傷、左大拇指擦挫傷
九    同年十一月十七日上午   自宅           未受傷（丁○○以鋸子揮舞）
      八時二十分許
附表二：
編號  時間                  地點            甲○○○所受傷勢
一    八十九年八月十三日    高雄縣路竹鄉社  左下眼瞼挫傷瘀血、右腕挫擦傷、
                            南村倫理街九十  左前胸挫擦傷
                            六號
二    同年十一月九日        同右            右臉頰挫擦傷
三    同年十一月十五日      同右            左臉、左頸與左鎖骨部多處挫傷瘀
                                            血


司法院資訊處製作；財團法人民間司法改革基金會備份。
